臺灣桃園地方法院刑事判決　
111年度金訴字第299號
公  訴  人  臺灣桃園地方檢察署檢察官 
被      告  張鳳珍（原名張自娟）




上列被告因違反洗錢防制法等案件，經檢察官提起公訴（110年
度偵字第14274號），本院判決如下：
    主  文
張鳳珍共同犯洗錢防制法第十四條第一項之洗錢罪，處有期徒刑
肆月，併科罰金新臺幣貳萬元，罰金如易服勞役，以新臺幣壹仟
元折算壹日。
    犯罪事實
張鳳珍依其智識程度及社會生活經驗，可知有使用金融帳戶收受
、提領款項需求之人，均會以自己之帳戶進出，以避免假手他人
帳戶之風險或爭議，實無委由他人提供帳戶收受及提領款項後，
再予轉交之必要，有極高可能係詐欺者為收取詐欺所得款項而使
用他人提供之帳戶，及他人代為提領轉交詐欺款項將生掩飾或隱
匿詐欺所得之去向、所在，竟仍基於即使如此亦不違背其本意之
未必故意，與真實姓名年籍不詳、綽號「阿宏」之成年人共同意
圖為自己不法之所有，基於詐欺取財及洗錢之犯意聯絡，於民國
109年4月間某日，在其位於桃園市平鎮區龍德路居處，將名下郵
局帳號00000000000000號帳戶（下稱郵局帳戶)、第一商業銀行
帳號00000000000號帳戶（下稱一銀帳戶）之帳號以通訊軟體LIN
E告知「阿宏」，嗣「阿宏」暨所屬詐欺集團成員（無證據證明
張鳳珍知悉共同詐欺之人係3人以上）於109年4月15日以臉書暱
稱「張文傑」假冒為香港稅務局課長及「阿斌」等人，向黃美雯
佯稱因「張文傑」挪用稅務局公款遭香港廉政公署抓走，急需保
釋金等語，使黃美雯陷於錯誤，分別於109年5月5日下午3時56分
許，匯款新臺幣（下同）100萬元至上開郵局帳戶，再於109年5
月12日中午11時33分許，匯款50萬元至上開一銀行帳戶。張鳳珍
旋依「阿宏」指示於109年5月5日及109年5月6日，自郵局帳戶將
上開100萬元全數提領而出，並於109年5月6日上午11時43分許，
將所提領款項中之95萬元匯款至鄧子雅（檢察官未起訴）所有之
郵局帳號00000000000000號帳戶，其餘5萬元則交予「阿宏」指
定之人；另於109年5月12日，自一銀帳戶將黃美雯所匯入之50萬
元全數提領而出，並交予「阿宏」指定之人，以此方式製造金流
之斷點，致無從追查前揭詐欺犯罪所得之去向、所在，掩飾、隱
匿上開詐欺犯罪所得。
    理  由
壹、證據能力部分：
    本判決所引用為判斷基礎之下列證據，關於傳聞供述證據，
    檢察官、被告張鳳珍均未爭執證據能力，亦未於本院言詞辯
    論終結前聲明異議（本院金訴卷31-38頁），經本院審認結
    果，上開證據均無違法取得或證明力明顯偏低之瑕疵，以之
    作為證據應屬適當，依刑事訴訟法第159條之5款規定，自有
    證據能力。至於非供述證據，均依法定程序取得，經合法調
    查程序，與待證事實間復具相當關聯性，無不得為證據情形
    ，依同法第158條之4規定反面解釋，亦具證據能力。
貳、認定犯罪事實所憑之證據及理由：
一、訊據被告固坦承有將郵局及一銀帳戶帳號告知「阿宏」，再
    依「阿宏」指示提領款項後交與他人並匯款與鄧子雅等事實
    ，然矢口否認犯行，辯稱：「阿宏」說有朋友要結婚要先匯
    100萬到我郵局帳戶，後來「阿宏」就叫我去郵局帳戶領100
    萬元並把其中95萬元匯到「阿宏」朋友鄧子雅的郵局帳戶，
    剩下5萬元就交給「阿宏」朋友；「阿宏」又跟我說因為前
    女友要匯錢需要向我借一銀帳戶，後來「阿宏」就要我從一
    銀帳戶領50萬元出來交給「阿宏」朋友，我是被「阿宏」所
    騙等語。經查：
  ㈠告訴人黃美雯遭詐欺集團以犯罪事實欄所載方式詐欺而匯款
    犯罪事實欄所載金額至被告之郵局及一銀帳戶，再由被告全
    數提領後，匯款95萬元至鄧子雅之郵局帳戶，剩餘款項則交
    與他人等事實，業據被告坦承不諱（偵卷17-24、119-122頁
    ），核與告訴人於警詢時證述情節相符（偵卷11-16頁），
    並有郵政匯款申請書、郵局及一銀帳戶交易明細、告訴人提
    供之對話紀錄截圖（偵卷39-97頁），故被告之郵局及一銀
    帳戶確為用以收取告訴人遭詐欺所匯入款項，並經被告全數
    提領後再分別匯款或交與他人等事實，應堪認定。因此，本
    案問題為被告有無與「阿宏」共同詐欺取財及洗錢之犯意聯
    絡？
　㈡被告提供郵局及一銀帳戶給「阿宏」充作人頭帳戶，容任其
    對外得以無條件加以使用，且於告訴人受騙匯款至上開帳戶
    後，被告即依指示提款並交與「阿宏」，或提款後匯款至「
    阿宏」指定之鄧子雅郵局帳戶，提領次數共計3次，並非偶
    一為之，且金額總計達150萬元，款項甚多，以被告於警詢
    自陳國中畢業、從事清潔工之學經歷（偵卷17頁），並非毫
    無智識程度及社會生活經驗之人，加以被告自承與「阿宏」
    認識約半年，完全沒見過面等語（本院金訴卷36-37頁），
    彼此並非熟識，更無現實之信任基礎存在，遇有非熟識之網
    友向被告借用金融帳戶收受款項，並委請被告從中提領款項
    後交付或匯款與他人，且並非偶一為之、款項也不少，已可
    合理預見此異常舉動可能因此使被告之郵局及一銀帳戶供作
    為收取不法詐欺款項之用，並可經由提領、匯出及交付該等
    款項達成隱匿、掩飾犯罪所得之效果，而仍不違反其本意執
    意為之，被告已有詐欺取財、洗錢之不確定故意甚明。
　㈢雖被告辯稱遭「阿宏」所騙才出借帳戶等語。然被告自承已
    將與「阿宏」之對話紀錄全數刪除，當時沒想那麼多就刪除
    等語（偵卷121頁，本院金訴卷36頁），倘被告確實受「阿
    宏」所騙，衡情應妥善保留對話紀錄以資佐證，且被告自承
    刪除對話前自己已收到法院傳票通知說明，彼時詢問「阿宏
    」後遭已讀不回等語（本院金訴卷36頁），此時被告更應知
    悉保存對自我有利之對話紀錄的重要性，卻仍將之全數刪除
    、全無留存，並含糊以「沒想那麼多」等語說明刪除原因，
    已與一般遭詐欺利用於收取款項之被害人反應有違。再者，
    被告與「阿宏」並非熟識，且無現實之信任基礎存在，已說
    明如上，衡情並無冒險出借對個人至關重要之金融帳戶，再
    代為提領、轉匯及交付款項之必要。兼之被告自述「阿宏朋
    友結婚要匯錢」、「阿宏前女友要匯錢」等借用帳戶之理由
    明顯牽強，無足作為一般借用金融帳戶之合理原因。又被告
    之郵局帳戶及一銀帳戶於告訴人匯款前餘額為80元、0元，
    有上開帳戶交易明細在卷可稽，也與一般因經濟困難而將金
    融帳戶提供給詐欺集團使用之情形雷同，故被告辯稱遭「阿
    宏」所騙才出借帳戶等語，係卸責之詞，無法採信。
　㈣綜上所述，被告所辯與卷內事證並不相符，亦與常情有違，
    難認可採。本案事證已臻明確，被告犯行洵堪認定，應予以
    依法論科。　
參、論罪科刑：
一、特定犯罪之正犯實行特定犯罪後，為掩飾、隱匿其犯罪所得
    財物之去向及所在，而令被害人將款項轉入其所持有、使用
    之他人金融帳戶，並由該特定犯罪正犯前往提領其犯罪所得
    款項得手，如能證明該帳戶內之款項係特定犯罪所得，因已
    被提領而造成金流斷點，該當掩飾、隱匿之要件，該特定犯
    罪正犯自成立一般洗錢罪之正犯（最高法院108年度台上大
    字第3101號刑事裁定意旨參照）。查「阿宏」所屬詐欺集團
    向告訴人施用詐術使告訴人匯款至被告之郵局及一銀帳戶後
    ，再由被告依指示提領款項後分別交與「阿宏」指定之人、
    或匯款至「阿宏」指定金融帳戶，已直接參與取得詐欺所得
    之構成要件行為，應以詐欺取財罪之正犯論處，且被告此等
    提領等行為，更已造成金流斷點，亦該當掩飾、隱匿詐欺犯
    罪所得之去向及所在之洗錢罪構成要件。是核被告所為，係
    犯洗錢防制法第14條第1 項之一般洗錢罪、刑法第339 條第
    1 項之詐欺取財罪。公訴意旨原認被告僅犯詐欺取財及洗錢
    罪之幫助犯，然經公訴檢察官於審理時更正犯罪參與型態為
    正犯等語（本院金訴卷31頁），且僅行為態樣有正犯、從犯
    之分，本即無庸引用刑事訴訟法第300條變更起訴法條（最
    高法院101年度台上字第3805號判決意旨參照），故無變更
    起訴法條之問題。
二、被告與「阿宏」就上開犯行，係在合同意思範圍內，各自分
    擔犯罪行為之一部，並相互利用他人之行為，以達遂行詐欺
    取財及洗錢等犯行，有犯意聯絡及行為分擔，應論以共同正
    犯。　　
三、「阿宏」所屬詐欺集團於密接時間內數次向告訴人詐欺進而
    使其多次匯款至本案郵局及一銀帳戶，係為達到向告訴人詐
    欺取財之意圖，顯係基於同一詐欺取財之行為決意所為，且
    侵害之法益同一，各行為之獨立性極為薄弱，依一般社會健
    全觀念，在時間差距上，難以強行分開，應視為數個舉動之
    接續施行，合為包括之一行為予以評價，應論以接續犯之一
    罪。被告以一提供郵局及一銀帳戶，進而提領款項等行為，
    同時觸犯詐欺取財及一般洗錢之罪名，依刑法第55條規定，
    為一行為觸犯數罪名之想像競合犯，應從一重之一般洗錢罪
    處斷。
四、爰審酌被告不思以合法途徑賺取錢財，竟貪圖不法利益，率
    爾提供郵局及一銀帳戶與「阿宏」，並分擔提款等行為，不
    僅使「阿宏」之詐欺取財及洗錢犯行得以遂行，更造成告訴
    人財物損失，破壞社會秩序。再參酌告訴人所受損害數額，
    並考量被告始終否認犯行，未與告訴人達成調解或部分賠償
    損害，犯後態度不佳。惟念及被告並非統合、指示、分配任
    務及親為誆騙、施詐之主要詐欺角色，及被告自述之國中畢
    業智識程度、家庭經濟生活貧寒、職業清潔工及其犯罪之動
    機、目的、手段等一切情狀，量處主文所示之刑，並就併科
    罰金部分諭知易服勞役之折算標準。　
肆、沒收：
  ㈠被告固將郵局及一銀帳戶提供與「阿宏」遂行詐欺取財及洗
    錢犯行，惟尚無證據證明被告就此獲有報酬或因此免除債務
    ，爰不予諭知沒收或追徵其犯罪所得。
  ㈡告訴人遭詐欺所匯入上開帳戶之款項，均為被告提領而交與
    「阿宏」或匯款至其他金融帳戶，已非屬被告所有，亦非在
    被告實際掌控中，被告就所隱匿之財物不具所有權及事實上
    處分權，無從依洗錢防制法第18條第1 項就所該等遭提領之
    全部金額諭知沒收。
  ㈢被告供本案犯罪所用之郵局及一銀帳戶，均已被通報而列為
    警示戶，無法再供交易使用，有苗栗縣警察局頭份分局頭份
    派出所受理詐騙帳戶通報警示簡便格式表可佐，已無沒收之
    實益，其沒收不具有刑法上之重要性，依刑法第38條之2 第
    2 項規定不予宣告沒收。
據上論斷，應依刑事訴訟法第299條第1項前段，判決如主文。
本案經檢察官詹佳佩提起公訴，檢察官凌于琇到庭執行職務。
中　　華　　民　　國　　111 　年　　10　　月　　14　　日
                  刑事第十一庭  審判長法  官  潘政宏
　　　　　　　　　　　　　　　　　　  法  官  翁健剛
　　　　　　　　　　　　　　　　　　  法  官  林育駿
以上正本證明與原本無異。
如不服本判決應於收受判決後20日內向本院提出上訴書狀，並應
敘述具體理由。其未敘述上訴理由者，應於上訴期間屆滿後20日
內向本院補提理由書(均須按他造當事人之人數附繕本)「切勿逕
送上級法院」。 
       　　　　　　　　　　　　　 　　書記官　翁珮華　　
中　　華　　民　　國　　111 　年　　10　　月　　17　　日
附錄本案論罪科刑法條：
中華民國刑法第339條
（普通詐欺罪）
意圖為自己或第三人不法之所有，以詐術使人將本人或第三人之
物交付者，處5年以下有期徒刑、拘役或科或併科50萬元以下罰
金。
以前項方法得財產上不法之利益或使第三人得之者，亦同。
前二項之未遂犯罰之。
洗錢防制法第14條
有第二條各款所列洗錢行為者，處7年以下有期徒刑，併科新臺
幣5百萬元以下罰金。
前項之未遂犯罰之。
前二項情形，不得科以超過其特定犯罪所定最重本刑之刑。
洗錢防制法第2條
本法所稱洗錢，指下列行為：
一、意圖掩飾或隱匿特定犯罪所得來源，或使他人逃避刑事追訴
    ，而移轉或變更特定犯罪所得。
二、掩飾或隱匿特定犯罪所得之本質、來源、去向、所在、所有
    權、處分權或其他權益者。
三、收受、持有或使用他人之特定犯罪所得。